臺灣桃園地方法院刑事判決　　　　　　 100年度簡上字第34號
上　訴　人
即　被　告　廖忠文
上列上訴人即被告因竊盜案件，不服本院中華民國99年12 月7日
99年度桃簡字第2985號第一審刑事簡易判決（聲請簡易判決處刑
書案號：99年度偵字第20457 號），提起上訴，本院管轄之第二
審合議庭判決如下：
    主  文
上訴駁回。
    事  實
一、廖忠文前因違反毒品危害防制條例案件，經本院以93年度易
    字第402 號判決判處有期徒刑1 年6 月，並經臺灣高等法院
    以94年度上易字第469 號判決駁回上訴確定，又因違反毒品
    危害防制條例案件，經本院以93年度訴字第1163號判決判處
    有期徒刑8 月確定，上開2 罪後經臺灣高等法院以96年度聲
    減字第2003號裁定減刑並定應執行有期徒刑1 年確定，於民
    國95年11月25日入監執行，於96年11月20日執行完畢。（於
    本案構成累犯）。詎仍不知悔改，於99年7 月9 日晚間10時
    許，某真實姓名年籍不詳綽號「阿光」之成年男子駕車搭載
    廖忠文、何榮宗，行經桃園縣觀音鄉三和村二座屋45之1 號
    旁農地之際，由「阿光」提議竊取農地內種植之西瓜解渴，
    廖忠文、何榮宗聞言遂與同意。謀議既定，廖忠文、何榮宗
    「阿光」遂共同基於意圖為自己不法所有之犯意聯絡，結夥
    三人以上，由「阿光」將車暫停於農地旁後，留於車上把風
    ，而推由廖忠文、何榮宗下車進入農地內行竊，嗣廖忠文、
    何榮宗將瓜田內之西瓜自瓜蒂上摘落，惟尚未將摘取之西瓜
    搬置於一己實力支配之下時，即為瓜農鄭正當當場發覺，並
    旋以電話通知其妻黃素華及其胞弟前來圍捕，廖忠文、何榮
    宗聞聲逃逸，惟仍分別於西瓜田隔鄰之水稻田旁大圳溝附近
    及水稻田與西瓜田防風林之角落遭鄭正當、黃素華等人攔獲
    ，「阿光」則趁隙駕車駛離現場，而未得手。嗣經鄭正當、
    黃素華報警處理，始悉上情。
二、案經桃園縣政府警察局大園分局報告臺灣桃園地方法院檢察
    署檢察官偵查起訴。
    理  由
一、訊據被告廖忠文固坦承確有於99年7 月9 日晚間10時許，與
    何榮宗、「阿光」前往桃園縣觀音鄉三和村二座屋45之1 號
    旁農地之事實，惟否認有何竊盜犯行，辯稱：案發當天我與
    綽號「阿光」之友人及何榮宗原本在觀音喝酒，「阿光」是
    我們剛認識的朋友，他說要載我們回家。我家就在案發的西
    瓜田旁邊不遠處，當時已經快到我家了，但何榮宗可能因為
    喝多了想要吐，所以車子就停在一旁，讓我們下來在案發的
    西瓜田旁邊水溝小解，結果突然有人包圍過來，「阿光」開
    了車子就跑，何榮宗一緊張就掉進水溝裡，順道拉著我一起
    掉進水溝，可能是這樣才造成人家以為我們進到人家的西瓜
    田，但事實上並非如此，我從來沒有犯過竊盜案件。警詢時
    何榮宗的說詞就講說因為喝了酒，想要去摘西瓜來解渴，當
    時何榮宗就說這樣子講就好了，也沒有什麼犯罪事實，不會
    有事，我當時喝了酒，也有醉意，我也搞不清楚是什麼情形
    ，我就順著他的話這樣講云云。惟查：
（一）上揭犯罪事實，業據被告廖忠文於於警詢時供稱：「我有
      前往桃園縣觀音鄉三和村二座屋45之1 號旁西瓜田，我欲
      前往該處竊取西瓜。我是與『阿光』及何榮宗3 人共乘1
      部小客車前往該處，由『阿光』駕車，我與何榮宗下車竊
      取，一下車何榮宗就跌到水溝裡，我拉他也跌入水溝，當
      我欲以徒手摘取西瓜時，就被瓜農看到，何榮宗馬上被瓜
      農控制在現場，我則跑掉，但仍被瓜農在不遠處抓到，而
      駕駛『阿光』則駕車逃逸，隨後警察到達現場，我與何榮
      宗則被警察帶返所偵辦。我與『阿光』和何榮宗是朋友關
      係，是『阿光』開車載我們路過此處，發現路旁有西瓜田
      ，『阿光』就提議要偷採西瓜，因為路過此地，剛好口渴
      ，所以要摘取西瓜止渴。」等語明確。又證人即被害人鄭
      正當於本院審理中證稱：「案發當晚我看到有人在我的西
      瓜田裡，當時我看到時候好像只有1 個，他人在田的尾巴
      那邊，我在田的這一頭和他相隔約96米以外的地方用燈照
      ，看到他在西瓜田裡，人有彎下腰去。我的瓜田那邊有路
      燈，距離他大概30米左右，而我又拿手提電筒照，看得很
      清楚。一般要採西瓜的話，都是站著彎腰下去採，我看到
      瓜田裡的人有彎腰下去田裡，我就打電話叫我老婆還有我
      弟弟，瓜田裡的人就跑了。當時我弟弟剛好人在旁邊的冬
      瓜田，我一打給他，他就直接過來，我弟弟是第一個到接
      著我太太也騎著機車到了，我是最後一個到有人影的那個
      地方。我弟弟到的時候，在我的西瓜田隔鄰的水稻田旁邊
      大圳溝附近堵到1 個人，我太太那邊有1 個蹲在水稻田和
      西瓜田防風林的角落。他們被堵到之後，我們打電話報警
      ，他們就沒有再跑了。之後警察有拿燈回去照，發現西瓜
      的蒂頭有脫落的痕跡，位置就是在我第一眼發現小偷的地
      方，西瓜蒂的脫落一定是要有外力，有人去拔才會脫落，
      不可能自己脫落，而且那個蒂頭還有汁流出來，是當天脫
      落的，不會超過3 個小時。」等語在卷，證人即被害人鄭
      正當之妻黃素華於本院審理中亦證稱：「案發當晚10點多
      ，警察在我們的西瓜田抓到竊嫌，報警的電話是我打的。
      當晚我第一眼看見竊嫌時，是看到有2 個人，他們是在瓜
      田裡面彎下腰去，我們第一個感覺彎腰就是摘西瓜，我就
      趕快跟我先生從兩邊包抄，因為我們有騎機車，他們看到
      我們發動機車，他們就趕快跳上來，西瓜也沒拿。跳上來
      之後，被告廖忠文是跑到後面的水稻田那邊，是我先生攔
      到他，另外一個竊嫌躲在防風林底下，我到的時候一直叫
      他出來，他不出來，我才打電話報警。後來警察也有跟我
      們到西瓜田去重新勘查過，西瓜的蒂頭摘掉很多顆了，只
      是沒載走。蒂頭是當天被摘的，因為有痕跡，剛被抓掉的
      蒂頭是濕的，隔天蒂頭就乾掉了。當場抓到竊嫌時，因為
      被告廖忠文在另一邊，而另外一個竊嫌當場一直跟我道歉
      ，叫我們原諒他。」等語明確，且證人鄭正當、黃素華復
      均於警詢中證稱案發當日渠等攔獲之竊嫌即被告廖忠文及
      共同被告何榮宗甚明。經查，證人鄭正當、黃素華於本院
      審理中，分別經告以偽證罪之刑責後，具結證述如上，而
      證人鄭正當、黃素華與被告廖忠文互不相識、素無怨隙，
      此據證人鄭正當、黃素華及被告廖忠文分別陳明在卷，是
      鄭正當、黃素華核無甘冒偽證罪之風險而杜撰渠等於案發
      當晚目睹被告廖忠文與何榮宗2 人均在瓜田內有「彎腰」
      此一狀似摘取西瓜之動作，且警方到場後，曾與鄭正當、
      黃素華持手電筒前往竊嫌於瓜田內站立之位置勘查，並發
      現該處之數顆西瓜蒂頭已有遭外力摘除而脫落之痕跡等虛
      情，僅為恣意誣攀並無怨仇之被告廖忠文之理。而證人鄭
      正當、黃素華分別所證渠等目睹被告廖忠文、何榮宗在瓜
      田內有狀似摘取西瓜之動作後，旋即前往圍捕，並在西瓜
      田內當場攔獲何榮宗，另在較遠處逮獲被告廖忠文之情節
      ，復與被告廖忠文於警詢中所供「我欲以徒手摘取西瓜時
      ，就被瓜農看到，何榮宗馬上被瓜農控制在現場，我則跑
      掉，但仍被瓜農在不遠處抓到」情節相同，是堪認證人鄭
      正當、黃素華前開所證，顯非子虛。益徵被告廖忠文前揭
      任意性自白核與事實相符，堪以採信。
（二）至被告廖忠文固以前詞置辯，惟查，被告廖忠文於本院審
      理中供稱：「當時在派出所，何榮宗說他只是想要摘一個
      西瓜止渴，我當時就有馬上斥責他說『我根本沒有想要摘
      西瓜止渴，你怎麼可以這樣子講』。」、「（審判長問：
      小偷是不是犯罪？）是。（審判長問：你承認你是小偷，
      是不是承認自己犯罪？）是。」等語在卷，是以，被告廖
      忠文既知偷取他人之物為犯罪行為，且於警詢中聽聞何榮
      宗陳稱案發當時係欲「摘取西瓜止渴」之際，甚且曾斥責
      何榮宗「我根本沒有想要摘西瓜止渴，你怎麼可以這樣子
      講」而反駁何榮宗之說詞，是堪認被告廖忠文於製作警詢
      筆錄時，已對擅自偷取他人瓜田裡之西瓜將觸犯刑責一情
      知之甚詳，而當知其謊稱案發當時係欲竊取西瓜之嚴重性
      ，是衡諸常情，倘被告廖忠文於案發當時確僅係與何榮宗
      在案發西瓜田旁水溝小解，而遭誤認為欲竊取田內西瓜，
      則被告廖忠文於警詢之初即迫不及待極力主張上情，以圖
      自清，猶恐未及，豈有仍明知本身倘自稱係欲竊取西瓜，
      即恐因而招致刑責之際，仍執意自承案發當時與何榮宗進
      入前開西瓜田之目的，即在竊取西瓜以便解渴之理？而被
      告廖忠文就上開違情之舉，於本院審理中復辯稱：「（審
      判長問：是講說要到瓜田偷西瓜，但是沒有偷到手，對自
      己比較有利，還是講說要到瓜田裡面上廁所，對自己比較
      有利？）當然是講說在那邊上廁所比較有利。（審判長問
      ：既然你沒有做出想偷東西的行為，為何單純只是因為何
      榮宗這樣講，你就順著他的語意，去講出對自己不利而且
      不存在的事實？）當時就是一心想要趕快結束。（審判長
      問：講說自己在尿尿也是一樣，不就結束了，哪有講說去
      偷，會比較快結束，你如何解釋？）當時我真的一片模糊
      。」、「（審判長問：有犯罪是一件小事嗎？）不是。（
      審判長問：既然你也知道犯罪不是小事，你沒有犯罪，為
      何要承認你有犯小偷這個罪？）不知道怎麼講。」云云，
      而均無法自圓其說。是以，堪認被告廖忠文所辯其於警詢
      中坦承案發時、地係由「阿光」提議竊取西瓜，而由其與
      何榮宗下手行竊一情，係因何榮宗表示此種說詞並未構成
      犯罪事實、不會有事，且其為圖提早結束詢問，為附和何
      榮宗說詞所為之供述云云，顯係諉責之詞，洵無足採。
二、綜上所述，本件事證明確，被告廖忠文犯行洵堪認定，應予
    依法論罪科刑。
三、核被告廖忠文所為，係犯刑法第321 條第2 項、第1 項第4
    款之結夥三人以上竊盜未遂罪。聲請人認被告廖忠文僅構成
    同法第320 條第1 項之竊盜罪，容有誤會，惟因二者基本社
    會事實同一，爰依法變更起訴法條而為審理。被告廖忠文與
    何榮宗及「阿光」間，就上開犯行，有犯意聯絡與行為分擔
    ，為共同正犯。又被告廖忠文雖著手於竊盜行為之實行，惟
    尚未得手之際即為被害人鄭正當、黃素華當場發現報警查獲
    ，為未遂犯，爰依刑法第25條第2 項規定，按既遂犯之刑度
    減輕其刑。被告廖忠文前因違反毒品危害防制條例案件，經
    本院以93年度易字第402 號判決判處有期徒刑1 年6 月，並
    經臺灣高等法院以94年度上易字第469 號判決駁回上訴確定
    ，又因違反毒品危害防制條例案件，經本院以93年度訴字第
    1163號判決判處有期徒刑8 月確定，上開2 罪後經臺灣高等
    法院以96年度聲減字第2003號裁定減刑並定應執行有期徒刑
    1 年確定，於95 年11 月25日入監執行，於96年11月20日執
    行完畢，此有臺灣高等法院被告前案紀錄表1 份在卷足參。
    被告廖忠文於前案有期徒刑執行完畢後，5 年內故意再犯本
    件有期徒刑以上之罪，為累犯，應依刑法第47條第1 項之規
    定，加重其刑。原審同此認定，以被告廖忠文竊盜犯行事證
    明確，援引刑事訴訟法第449 條第1 項前段、第454 條第2
    項、第300 條，刑法第28條、第321 條第2 項、第1 項第4
    款、第25條第2 項、第47條第1 項、第41條第1 項前段，刑
    法施行法第1 條之1 第1 項、第2 項前段，並審酌被告正值
    盛年，竟貪圖小利，冀望不勞而獲竊取他人財物，其犯罪之
    動機實屬可議，暨其犯後態度、行為手段等一切情狀，量處
    被告有期徒刑4 月，並於斟酌本案犯罪情節及被告資力等節
    後，諭知如易科罰金，以新臺幣1,000 元折算1 日之易科罰
    金折算標準，經核認事用法均無違誤，量刑亦屬妥適，應予
    維持。被告上訴意旨，仍執陳詞，否認犯罪，為無理由，應
    予駁回。
據上論斷，應依刑事訴訟法第455 條之1 第3 項、第368 條，判
決如主文。
本案經檢察官王齡梓到庭執行職務。
中    華    民    國   100    年    4     月    12    日
                  刑事第十一庭審判長法  官  蔡榮澤
                                    法  官  吳宗航
                                    法  官  林蕙芳
以上正本證明與原本無異。
不得上訴。
                                    書記官  莊凱男
中    華    民    國   100    年    4     月    21    日